【裁判字號】    97,抗,7
【裁判日期】    970227
【裁判案由】    清償債務等強制執行聲明異議
【裁判全文】
臺灣高等法院高雄分院民事裁定             97年度抗字第7號
抗  告  人  乙○○
            丙○○
上列抗告人因相對人臺灣銀行股份有限公司等2 人間清償債務等
強制執行事件，抗告人聲明異議，對於民國96年11月23日臺灣高
雄地方法院96年度執字第41668 號所為駁回聲明異議之裁定提起
抗告，本院裁定如下：
    主  文
抗告駁回。
抗告訴訟費用新台幣壹仟元由抗告人負擔。
    事實及理由
一、抗告意旨略以：系爭拍賣標的物之土地及房屋（門牌號碼高
    雄市○○○路100 巷64號，二者核定拍賣底價計新台幣255
    萬元）於民國82年11月5 日設定抵押權與債權人臺灣銀行股
    份有限公司，而抗告人與家屬早於設定抵押前，已居住在該
    址迄今，業經抗告人提出戶籍謄本、四鄰出具之證明書為證
    ，而該屋之裝潢亦為抗告人出資，經呈報裝潢承包商葉一澎
    為證人，並請向債權人調閱對債務人放款前估價程序所拍攝
    之檔案照片佐證。至於抗告人乙○○雖暫將戶籍遷出上址，
    乃為應徵工作之需，抗告人現仍居住上址。故對執行法院駁
    回聲明異議之裁定提起抗告，請准以拍定後不點交之條件進
    行拍賣等語。
二、按強制執行法第99條第1 、2 項規定，債務人應交出之不動
    產，現為債務人占有或於查封後為第三人占有者，執行法院
    應解除其占有，點交於買受人或承受人；如有拒絕交出或其
    他情事時，得請警察協助。又執行法院就第三人是否在查封
    前即占有執行標的物、其占有之原因、是否有正當權源，宜
    為相當之調查，即從形式上調查結果，已得排除第三人於查
    封前即占有標的物或第三人並無所主張之占有權源，自無須
    將之列為拍賣條件，如第三人對之仍有爭執，儘得另行提起
    訴訟確認其權利，否則若第三人一有爭執，執行法院即應受
    其拘束，將增加執行結果之不確定性，妨礙債權人債權之實
    現及影響拍定人之權益。
三、抗告人主張於系爭建物設定抵押前，即與債務人甲○○成立
    使用借貸關係，執行法院應將此使用借貸關係及拍定後不點
    交之拍賣條件載明於拍賣公告上云云，債權人則否認抗告人
    於85年9 月11日前就系爭建物有使用借貸之事實，聲請執行
    法院除去該使用借貸關係後拍賣。經查，抗告人2 人於82年
    2 月6 日遷入系爭地址，固經提出戶籍謄本及四鄰證明為憑
    。惟抗告人乙○○係債務人甲○○之弟，且據渠2 人父親於
    84年11月25日另債權人世華聯合銀行就系爭不動產執行假扣
    押查封時（本件係調卷拍賣）稱：系爭建物係供自住（見同
    日執行筆錄），及甲○○於85年9 月11日始遷出上址，亦有
    其戶籍謄本可稽。又抗告人乙○○並未提出任何直接證據證
    明與甲○○間就系爭建物曾成立使用借貸契約。則依各該相
    關卷證資料為形式調查結果，僅足以認定抗告人於85年9 月
    11日甲○○遷出上址前，係以家屬身分同居而使用系爭建物
    ，乃甲○○之占有輔助人。即抗告人縱有向甲○○借用系爭
    建物，亦在85年9 月11日以後，既在84年11月25日查封系爭
    不動產之後，按之上開說明，執行法院原無須將該使用借貸
    關係列入拍賣條件，抗告人如仍爭執於82年間遷入上址時即
    與甲○○成立使用借貸契約，執行法院不應以影響抵押權之
    行使而除去其使用借貸關係云云，因屬實體上爭執事項，原
    非執行法院之職權範圍，抗告人儘得循民事訴訟程序謀求救
    濟，而不得依強制執行法第12條第1 項之規定，向執行法院
    為聲請或聲明異議。是抗告人據以向執行法院聲請列入拍賣
    條件，並就執行法院之處分聲明異議，為無理由。執行法院
    以原裁定駁回抗告人之異議，並無不當。抗告人指摘原裁定
    不當，求予廢棄，為無理由，應予駁回其抗告。
據上論結，本件抗告為無理由，依強制執行法第30條之1 、民事
訴訟法第495 條之1 第1 項、第449 條第2 項、第95條、第78條
，裁定如主文。
中    華    民    國    97    年    2     月    27    日
                            民事第一庭
                                審判長法官  黃金石
                                法      官  林健彥
                                法      官  謝肅珍
以上正本證明與原本無異。
如不服本裁定應於送達後10日內向本院提出再抗告狀（並按他造
當事人之人數附繕本），並繳納再抗告費新臺幣1,000 元。
再為抗告應以適用法規顯有錯誤為理由，並經本院之許可，該許
可以原裁定所涉及之法律見解具有原則上之重要性者為限，並委
任律師為代理人。
中    華    民    國    97    年    2     月    27    日
                                書  記  官  蘇恒仁
附註：
抗告人之配偶、三親等內之血親、二親等內之姻親，或抗告人為
法人、中央或地方機關時，其所屬專任人員具有律師資格並經法
院認適當者，亦得為第三審代理人。
抗告人或其法定代理人具有律師資格者及前項情形，應於提起抗
告或委任時釋明之。


司法院資訊處製作；財團法人民間司法改革基金會備份。
